【裁判字號】    95,台抗,55
【裁判日期】    950209
【裁判案由】    誣告聲請再審
【裁判全文】
最高法院刑事裁定                九十五年度台抗字第五五號
    抗  告  人  甲○○
                        號
上列抗告人因誣告案件，不服台灣高等法院台中分院中華民國九
十四年十二月二十六日駁回聲請再審之裁定（九十四年度聲再字
第二五七號），提起抗告，本院裁定如下：
    主  文
抗告駁回。
    理  由
本件原裁定以刑事訴訟法第四百二十一條規定，不得上訴於第三
審法院之案件，除前條（指第四百二十條）規定外，其經第二審
確定之有罪判決，如就足生影響於判決之重要證據漏未審酌者，
亦得為受判決人之利益，聲請再審等語，所謂不得上訴於第三審
法院之案件，依同法第三百七十六條規定，係指該條各款所列各
罪之案件，根本上不許上訴於第三審者而言，因此類案件不得上
訴於第三審，設第二審法院對於足生影響於判決之重要證據漏未
審酌，即予判決，則判決後無復救濟之途，為受判決人利益起見
，故特許其聲請再審，以資救濟，至本得上訴於第三審法院之案
件，除具有普通再審之原因，得聲請再審外，要不許援用刑事訴
訟法第四百二十一條之規定，聲請再審（本院二十四年抗字第三
六一號判例參照）。抗告人甲○○聲請再審之原審九十一年度上
訴字第一四七五號誣告案件，係得上訴於第三審法院之案件，抗
告人以重要證據漏未審酌，聲請再審，揆諸前揭說明，其聲請再
審之程序為違背規定。次查刑事訴訟法第四百二十條第一項第六
款所謂發見確實之新證據，係指就新證據之本身形式上觀察，毋
須經調查程序，顯然可認為足以動搖原確定之判決者而言。且該
項新證據，必須事實審法院於判決前因未經發見，不及調查斟酌
，至其後始行發見者而言，若判決前已經當事人提出或聲請調查
之證據，經原法院捨棄不採者，即非該條款所謂發見之新證據，
不得據為聲請再審之原因（本院二十八年抗字第八號、四十年台
抗字第二號判例參照）。抗告人雖舉證人廖俊明、涂明榮、徐永
樂三人，據為聲請再審之原因，然查上開證人須經傳訊調查，始
能明瞭其證言之內容，自非不須經調查之確實新證據，且證人廖
俊明於上開案件業經法院傳訊調查，認其證言不能執為有利抗告
人之證明，予以捨棄不採，於判決理由內詳予論述【見原審九十
一年度上訴字第一四七五號判決理由欄一之(三)】，顯非新證據，
不得據為聲請再審之原因。而抗告人提出之1.臺灣臺中地方法院
檢察署九十四年度偵字第四五六二號不起訴處分書，係案外人江
溪南等告訴抗告人誣告案件之不起訴處分書，與其是否成立本件
誣告罪，並不相關。2.抗告人就台灣台中地方法院檢察署九十三
年度偵字第一八九一四號案件所具九十三年十一月三十日刑事請
求狀，係就其與案外人江溪南等人間之恐嚇案件所提出之書狀，
與其是否成立本件誣告罪無關。3.台灣台中地方法院檢察署八十
六年度偵字第一六五一號不起訴處分書係陳春桐告訴抗告人恐嚇
案件之不起訴處分書，與本件誣告案件無關。4.同檢察署八十六
年度偵字第一四一六八號不起訴處分書，係阮美香告訴抗告人誹
謗案件之不起訴處分書；同檢察署八十八年度偵字第一五０號不
起訴處分書，係阮美香告訴抗告人妨害名譽案件之不起訴處分書
；同檢察署八十五年度偵字第一七三五六號起訴書，係檢察官就
阮美香涉犯重利案件之起訴書，均與抗告人是否成立本件誣告罪
無關。5.台灣台中地方法院八十六年度自字第九二九號刑事判決
，係阮美香自訴抗告人誣告其背信案件之判決書，與抗告人所犯
本件誣告案件，亦屬無關。6.阮美香涉犯重利罪之台中市警察局
第一分局民權派出所警詢筆錄，係有關阮美香是否涉犯重利罪之
證據資料，與抗告人是否成立本件誣告罪無關。7.抗告人所具九
十三年二月二十四日台灣南投地方法院九十三年度補字第四十號
民事起訴狀，係其就該件民事訴訟事件所提出之書狀，尚不足以
證明其不成立本件誣告罪。8.抗告人提出之土地及建物登記謄本
，僅係記載相關土地及建物之所有權及抵押權登記情形；財團法
人法律扶助基金會台中分會覆議決定通知書僅能證明該分會就抗
告人之民事訴訟事件准予訴訟代理之全部扶助，均不足以證明抗
告人不成立本件誣告罪。9.抗告人九十二年四月二十一日之上訴
理由狀，係其於原審九十一年度上訴字第一四七五號誣告案件業
已提出之書狀，經原審於該案判決理由及本院九十四年度台上字
第六六九九號刑事判決理由內詳予論述指駁，亦非所謂確實之新
證據。10.抗告人所提出之總統府公共事務室八十八年一月二十五
日華總（公）三字第八八００００二六五０號函件、監察院九十
一年八月十五日（九一）院台業貳字第０九一０一六四六八七號
函、法務部檢察司八十八年十月四日法八八檢(一)字第０三七六九
七號函及台灣高等法院台中分院檢察署中分檢儉字第００三九一
五號函，僅係各該機關就抗告人之陳情或申告事項所為之函覆資
料，均不足以證明其不成立本件誣告罪。是其所提出之上開證據
資料，均不足以動搖原確定之判決，並非所謂發見確實之新證據
，不得據為聲請再審之原因。因認抗告人以重要證據漏未審酌聲
請再審部分，其聲請再審之程序為違背規定，其餘部分為無理由
，而予駁回，經核尚無不合，抗告意旨徒憑己見，指摘原裁定不
當，為無理由，應予駁回。
據上論結，應依刑事訴訟法第四百十二條，裁定如主文。
中    華    民    國  九十五  年    二    月    九    日
                      最高法院刑事第三庭
                          審判長法官  謝  家  鶴
                                法官  花  滿  堂
                                法官  陳  世  淙
                                法官  洪  佳  濱
                                法官  黃  一  鑫
      本件正本證明與原本無異
                                      書  記  官
中    華    民    國  九十五  年    二    月   二十   日
                                                      Ｌ


司法院資訊處製作；財團法人民間司法改革基金會備份。
